臺灣彰化地方法院刑事判決　　　　　　　 96年度訴字第290號
公　訴　人　臺灣彰化地方法院檢察署檢察官
被　　　告　甲○○
　　　　　　　　　　現另案在臺灣彰化監獄彰化分監執行中
上列被告因違反毒品危害防制條例案件，經檢察官提起公訴（九
十六年度毒偵字第四四號），被告於準備程序中就被訴事實為有
罪之陳述，經告知簡式審判程序之旨，並聽取公訴人、被告之意
見後，本院合議庭裁定由受命法官獨任進行簡式審判程序，判決
如下：
    主  文
甲○○施用第一級毒品，處有期徒刑壹年肆月；又施用第二級毒
品，處有期徒刑拾月，扣案之吸食器壹組、玻璃球管貳支、鏟管
肆支均沒收。應執行有期徒刑貳年，扣案之吸食器壹組、玻璃球
管貳支、鏟管肆支均沒收。
    事  實
一、甲○○前因自民國九十年六月初某日起至九十一年九月二十
    日止，施用第一級毒品、第二級毒品案件，經本院以九十一
    年度訴字第四八五號分別判處有期徒刑九月、五月，應執行
    有期徒刑一年一月確定，因施用第一級毒品、第二級毒品案
    件，經本院以九十三年度訴字第二一四號分別判處有期徒期
    一年、八月，應執行有期徒刑一年六月確定，嗣經送監接續
    執行，於民國九十四年七月二十二日縮短刑期假釋出監付保
    護管束；於假釋期間，復因施用第一級毒品、第二級毒品案
    件，經本院以九十五年度訴字第一○九八號分別判處有期徒
    刑一年二月、八月，應執行有期徒刑一年八月確定，並經撤
    銷假釋，再送監與前揭殘刑接續執行，現仍在臺灣彰化監獄
    彰化分監所執行中（不構成累犯）。另因施用毒品案件，經
    本院以八十九年度毒聲字第六四二號裁定送觀察、勒戒後，
    認有繼續施用毒品之傾向，再經本院以八十九年度毒聲字第
    一一○一號裁定送強制戒治，嗣經戒治所評定合格，認無繼
    續戒治之必要，由本院以八十九年度毒聲字第三四九八號裁
    定停止戒治，於八十九年八月九日停止戒治，所餘戒治期間
    付保護管束，並於九十年三月一日因保護管束期滿未經撤銷
    停止戒治，而執行完畢；復因首揭施用毒品案件，經本院以
    九十一年度毒聲字第一○五九號裁定送強制戒治，嗣經戒治
    所評定合格，認無繼續戒治之必要，由本院以九十二年度毒
    聲字第四九一號裁定停止戒治，於九十二年三月二十四日停
    止戒治，所餘戒治期間付保護管束，後經本院以九十二年度
    毒聲字第一四八七號裁定撤銷停止戒治，令入戒治處所繼續
    施以強制戒治（起訴書誤載為未經撤銷而執行完畢），於九
    十三年一月九日因毒品危害防制條例修正施行，而毋庸執行
    釋放。詎甲○○仍不知悔改，復於九十五年十二月十九日上
    午十一時許，在其位於南投縣草屯鎮○○路十二號七○三室
    居所內，以將第二級毒品甲基安非他命置於玻璃球管內用火
    燒烤而吸其煙霧之方式，施用第二級毒品甲基安非他命一次
    ；另於同日下午二時許（起訴書誤載為上午十一時許），在
    其上開居所內，以將第一級毒品海洛因摻入香煙點燃抽吸之
    方式，施用第一級毒品海洛因一次。嗣於同日下午二時十分
    許，為警持本院核發之搜索票至其上開居所搜索而當場查獲
    ，並扣得其所有、供自己施用第二級毒品甲基安非他命所用
    之吸食器一組、玻璃球管二支、鏟管四支，始悉上情。
二、案經彰化縣警察局移送臺灣彰化地方法院檢察署檢察官偵查
    起訴。
    理  由
一、按除被告所犯為死刑、無期徒刑、最輕本刑為三年以上有期
    徒刑之罪或高等法院管轄第一審案件者外，於刑事訴訟法第
    二百七十三條第一項程序進行中，被告先就被訴事實為有罪
    之陳述時，審判長得告知被告簡式審判程序之旨，並聽取當
    事人、代理人、辯護人及輔佐人之意見後，裁定進行簡式審
    判程序；除簡式審判程序及簡易程序案件外，第一審應行合
    議審判；刑事訴訟法第二百七十三條之一第一項、第二百八
    十四條之一分別定有明文。本件被告甲○○所犯係死刑、無
    期徒刑、最輕本刑為三年以上有期徒刑或高等法院管轄第一
    審案件以外之罪，且於本院行準備程序時就被訴事實為有罪
    之陳述，經受命法官告知簡式審判程序之旨，並聽取公訴人
    、被告之意見後，本院合議庭認無不得或不宜改依簡式審判
    程序進行之處，經評議結果，裁定改由受命法官獨任行簡式
    審判程序，合先敘明。
二、訊據被告甲○○對於上開施用第一級毒品海洛因、第二級毒
    品甲基安非他命之犯行均坦承不諱，且其於九十五年十二月
    十九日為警查獲後，經警採其尿液送驗，結果呈嗎啡、甲基
    安非他命陽性反應，此有尿液代號與真實姓名對照認證單、
    詮昕科技股份有限公司濫用藥物尿液檢驗報告書各一紙在卷
    可稽，並有現場照片六幀在卷為證，以及吸食器一組、玻璃
    球管二支、鏟管四支扣案為憑，足徵被告之自白確與事實相
    符。另按毒品危害防制條例於九十二年七月九日修正公布，
    自九十三年一月九日施行，其中第二十條、第二十三條將施
    用毒品之刑事處遇程序，區分為「初犯」及「五年內再犯」
    、「五年後再犯」。依其立法理由之說明：「初犯」，經觀
    察、勒戒或強制戒治後，應為不起訴處分或不付審理之裁定
    ；經觀察、勒戒或強制戒治執行完畢釋放後，「五年內再犯
    」者，因其再犯率甚高，原實施之觀察、勒戒及強制戒治既
    已無法收其實效，爰依法追訴或裁定交付審理。至於經觀察
    、勒戒或強制戒治執行完畢釋放後，「五年後再犯」者，前
    所實施之觀察、勒戒或強制戒治已足以遮斷其施用毒品之毒
    癮，為期自新及協助其斷除毒癮，仍適用「初犯」規定，先
    經觀察、勒戒或強制戒治之程序。從而依修正後之規定，僅
    限於「初犯」及「五年後再犯」二種情形，始應先經觀察、
    勒戒或強制戒治程序。倘被告於五年內已再犯，經依法追訴
    處罰，縱其第三次（或第三次以上）再度施用毒品之時間，
    在初犯經觀察、勒戒或強制戒治執行完畢釋放五年以後，已
    不合於「五年後再犯」之規定，且因已於「五年內再犯」，
    顯見其再犯率甚高，原實施觀察、勒戒或強制戒治，已無法
    收其實效，即應依該條例第十條處罰（最高法院九十五年度
    第七次刑事庭會議決議第二點參照）。本件被告前因施用毒
    品，經強制戒治後，於九十年三月一日執行完畢，又於五年
    內之九十年六月初某日起至九十一年九月二十日止，施用第
    一級毒品、第二級毒品，經本院以九十一年度訴字第四八五
    號分別判處有期徒刑九月、五月，應執行有期徒刑一年一月
    確定，有臺灣彰化地方法院檢察署刑案資料查註紀錄表及臺
    灣高等法院被告全國前案紀錄表各一份在卷可考，則其再犯
    本件施用第一級毒品、第二級毒品犯行，按諸前揭說明，自
    無毒品危害防制條例第二十條第三項規定之適用，而應按同
    條例第二十三條第二項規定，依法論科。本件事證明確，被
    告施用第一級毒品海洛因、第二級毒品甲基安非他命之犯行
    ，應堪認定。
三、核被告所為，分別係犯毒品危害防制條例第十條第一項之施
    用第一級毒品罪、同條第二項之施用第二級毒品罪。被告為
    施用第一級毒品、第二級毒品，而持有各該級毒品，其持有
    之低度行為，應各為施用之高度行為所吸收，均不另論罪。
    再被告所犯上開二罪，係犯意各別、行為互殊，應予分論併
    罰。爰審酌被告曾因施用毒品經送觀察、勒戒、強制戒治，
    並受徒刑之執行後，仍未能戒斷，再犯本案之罪，顯然未能
    善體國家設置觀察、勒戒機構，協助毒品施用者戒除毒癮之
    良法美意，及其犯罪之動機、目的、生活狀況、品行、所生
    危害，暨犯罪後坦承犯行，態度尚屬良好等一切情狀，分別
    量處如主文所示之刑，並定其應執行之刑。
四、沒收部分：
  (一)警員於九十五年十二月十九日搜索時扣得之吸食器一組、玻
    璃球管二支、鏟管四支，均係被告所有、供其施用第二級毒
    品甲基安非他命所用之物，此經被告供承明確，均應依刑法
    第三十八條第一項第二款規定宣告沒收。
  (二)另按沒收係從刑，應依附於主刑宣告，亦即，倘扣案之物與
    被告本案主刑之行為無關，即不得於本案主刑下併予宣告沒
    收，而應於另案或由檢察官另行聲請單獨宣告沒收。經查，
    警員於九十五年十二月十九日搜索時扣得之海洛因三包、甲
    基安非他命九包，均係供被告販賣毒品所用之物，此有通訊
    監察譯文一份在卷可佐（警卷第十一至十五頁），且被告因
    販賣第一級毒品、第二級毒品案件，經檢察官提起公訴，現
    由本院九十六年度訴字第三一○號另案審理中，上開海洛因
    、甲基安非他命既係供被告販賣毒品所用之物，而非供其自
    己施用之毒品，自不得於本案併予宣告沒收。至於警員另於
    九十五年十二月十五日扣得之海洛因三包、甲基安非他命二
    包、含海洛因之殘渣袋二個、玻璃球管一支、鏟管三支，均
    係被告所有，固據被告供承在卷，惟上開物品既於九十五年
    十二月十五日即為警扣得，而本件被告係於九十五年十二月
    十九日始為本案施用第一級毒品、第二級毒品之犯行，顯難
    認為上開物品，係供被告犯本案或因本案犯罪所得之物，亦
    不得於本案併為沒收之宣告，附此敘明。
據上論斷，應依刑事訴訟法第二百七十三條之一第一項、第二百
九十九條第一項前段，毒品危害防制條例第十條第一項、第二項
，刑法第十一條前段、第五十一條第五款、第三十八條第一項第
二款，判決如主文。
本案經檢察官陳茂亭到庭執行職務。
中　　華　　民　　國　　96　　年　　3 　　月　　29　　日
                  刑事第六庭    法  官  鄭舜元
以上正本證明與原本無異。
如不服本判決，應於判決送達後10日內，向本院提出上訴狀（須
附繕本）。
中　　華　　民　　國　　96　　年　　4 　　月　　3 　　日
                                書記官  呂雅惠
附錄：論罪科刑法條：
毒品危害防制條例第十條：
施用第一級毒品者，處六月以上五年以下有期徒刑。
施用第二級毒品者，處三年以下有期徒刑。
